【裁判字號】    92,交聲,1431
【裁判日期】    920929
【裁判案由】    交管條例聲異
【裁判全文】
臺灣板橋地方法院交通事件裁定                  九十二年度交聲字第一四三一號
   原處分機關  臺北市公路總局臺北區監理所
   異  議  人  甲○○
   即受處分人
右列異議人即受處分人因違反道路交通管理處罰條例案件，對於原處分機關九十二年
八月十四日所為北監營字第裁四○－Ｃ00000000號裁決書之處分，聲明異議
，本院裁定如左：
    主  文
原處分撤銷。
甲○○不罰。
    理  由
一、原處分意旨略以：異議人即受處分人甲○○於民國九十二年六月二十八日凌晨零
    時十五分許，騎乘車牌號碼ＬＬＥ－五二八號重型機車，在臺北縣土城市○○路
    與峰延路路口，因「交通警察執行稽查，經攔檢拒絕停車而逃逸」違規，經臺北
    縣政府警察局土城分局清水派出所執勤員警逕行舉發，依道路交通管理處罰條例
    第六十條第一項、第六十三條第一項第一款規定，裁處新臺幣（下同）三千元，
    並記違規點數一點。異議人則以違規當日即九十二年六月二十八日凌晨，異議人
    正於澎湖海軍服役中，並未休假，況且上開重型機車亦未借他人使用，一直停放
    家中，應無違規之可能云云，表明不服而提出異議。
二、按「汽車駕駛人，駕駛汽車有違反本條例之行為，經交通警察或依法令執行交通
    稽查任務人員制止時，不聽制止或拒絕停車接受稽查而逃逸者，除按各該條規定
    處罰外，處三千元以上六千元以下罰緩」、「汽車駕駛人有‧‧六十條第一項‧
    ‧情形之一者，除依原條款處罰鍰外，並予記違規點數一點」、「汽車駕駛人之
    行為有左列情形之一，當場不能或不宜攔截製單舉發者，得對汽車所有人逕行舉
    發處罰：‧‧四不服指揮稽查而逃逸‧‧」、「本條例關於車輛駕駛人之處罰，
    如應歸責於車輛所有人者，處罰車輛所有人」，道路交通管理處罰條例第六十條
    第一項、第六十三條第一項第一款、第七條之二第一項第四款、第八十五條第三
    項分別定有明文。
三、經查，本件原處分機關認異議人違反道路交通管理處罰條例第六十條第一項規定
    ，係以臺北縣政府警察局土城分局九十二年八月六日土警交裁字第○九二○○三
    五四三七號函謂：「本案違規行為人於九十二年六月二十八日騎乘重型機車ＬＬ
    Ｅ─五二八號，途經本轄金城路口、峰延街口，因騎乘機車違規行駛於汽車車道
    ，為本分局員警林瓊雄鳴笛並使用指揮棒要求停車受檢，該車駕駛人非但未停車
    接受交通稽查，反而加速離去，致使執勤員警當場不能製單舉發之行為，顯已構
    成『道路交通管理處罰條例』第七條之二第一項第四款規定：『不服稽查取締而
    逃逸者」得對汽車所有人逕行舉發處罰。』等語，及同警察局九十二年六月二十
    八日北縣警交字第Ｃ00000000號舉發違反道路交通管理事件通知單等為
    其主要論據。惟查，異議人現為海軍馬公彈藥補給庫水雷一兵，自九十二年六月
    二十三日至九十二年七月二十日均在營服役，且異議人除於同年六月十六日八時
    休假，並於同月二十二日二十一時收假，異議人於九十二年六月二十八日係在營
    服役等情，有海軍馬公彈藥補給庫九十二年九月十二日淳澎字第○九二○○○○
    九二○號函、所附海軍馬公彈藥補給庫九十二年六月份早晚點名紀錄表、海軍馬
    公彈藥庫請（輪休）假報告單影本各一件，及海軍馬公彈藥補給庫在營證明書一
    件在卷可稽，足徵異議人於上開舉發違規日期即九十二年六月二十八日當天，應
    是在澎湖馬公服役而未返臺休假之情形，異議人自無再於上開違規時間在臺北縣
    土城市○○路與峰延路路口，有前述原處分機關所指「騎乘機車行駛於汽車車道
    」違規情事之可能；又異議人所辯未於九十二年六月二十八日凌晨時間，將ＬＬ
    Ｅ─五二八號重型機車外借他人騎乘至原處分機關所指違規地點等情，核與證人
    即ＬＬＥ─五二八號重型機車之管理人湯振達到庭所證情節相符，堪信屬實，且
    經本院提示異議人所提出之機車照片三張予證人即舉發本件交通違規警員林瓊雄
    辨認後，警員林瓊雄證稱：照片中機車之車型雖然與伊當時舉發時所見機車車型
    一樣，但伊不確定照片中這部機車是否伊舉發當時所看到的機車，且就當時情境
    與時間，伊想有可能會看錯車牌號碼，又伊舉發當時看到的騎士是戴安全帽，所
    以無法確定異議人及其父親湯振達是否為伊當天看到的騎士等語；參以舉發違規
    之員警既非當場強制攔停違規機車以抄錄車號，而係於該機車加速離去後，始自
    後方以目視判斷違規機車之車號，且當時正值夜間凌晨零時十五分，在過程倉促
    、夜色昏暗等情境下，實難確保員警以目測觀察而得知之車牌號碼係正確無誤。
    俱徵本件舉發時間騎乘機車違規之行為人究係何人已有可疑？尚不得以車輛所有
    人名義即逕為推測係本件異議人所為；再者，證人湯振達既證稱其未於九十二年
    六月二十八日凌晨時間，將ＬＬＥ─五二八號重型機車外借他人騎乘至原處分機
    關所指違規地點等情，且無證據明確證明警員林瓊雄舉發違規之機車即為ＬＬＥ
    ─五二八號機車，及本件交通違規有何應歸責於ＬＬＥ─五二八號重型機車所有
    人即異議人之情形。此外，復查無其他積極證據足認異議人或其所有ＬＬＥ─五
    二八號機車，確有原處分機關所指「交通警察執行稽查，經攔檢拒絕停車而逃逸
    」之違規行為，自難單憑原舉發機關上開函文所指情節及機車所有人名義，即遽
    認異議人確有上開違規之事實；原處分機關未及詳查，徒憑原舉發機關之舉發，
    即對異議人為首揭之處分，難認適法，爰撤銷原處分，依法為異議人不罰之諭知
    ，以昭慎重。
據上論斷，應依道路交通案件處理辦法第二十條規定，裁定如主文。
中      華      民      國    九十二    年      九      月    二十九    日
                                  臺灣板橋地方法院交通法庭
                                      法  官  楊  志  雄
右正本證明與原本無異。
如不服本裁定應於送達後五日內向本院提出抗告狀。
                                      書記官  陳  慶  樹
中      華      民      國    九十二    年      九      月    二十九    日


司法院資訊處製作；財團法人民間司法改革基金會備份。
